臺灣新北地方法院刑事判決　　　　　 110年度審易字第1043號
公　訴　人　臺灣新北地方檢察署檢察官
被　　　告　羅應財



上列被告因恐嚇取財案件，經檢察官提起公訴（110 年度偵緝字
第1040號），本院判決如下：
    主  文
羅應財犯幫助恐嚇取財罪，處有期徒刑叁月，如易科罰金，以新
臺幣壹仟元折算壹日。
    事實及理由
壹、查被告羅應財所犯係死刑、無期徒刑、最輕本刑為3 年以上
    有期徒刑以外之罪，其於準備程序就被訴事實為有罪之陳述
    ，經告知簡式審判程序之旨，並聽取其與檢察官之意見後，
    本院認無不得或不宜改依簡式審判程序進行之處，爰依刑事
    訴訟法第273 條之1 第1 項、第284 條之1 之規定，裁定進
    行簡式審判程序。
貳、本案犯罪事實及證據，除下列事項應予更正、補充外，餘均
    引用附件即檢察官起訴書之記載：
一、犯罪事實欄一第5 行所載之「遠中華郵政帳號」，應更正為
    「中華郵政帳號」。
二、補充「被告羅應財於110 年10月7 日本院準備程序及審理時
    之自白（參本院卷附當日各該筆錄）」為證據。
叁、論罪科刑：
一、按刑法上之幫助犯，係以幫助之意思，對於正犯資以助力，
    而未參與實施構成要件之行為者而言。查被告提供附件犯罪
    事實欄一所示之金融帳戶（下稱本件帳戶）資料，使本件擄
    鴿集團成員得以遂行恐嚇取財之犯行，惟其單純提供本件帳
    戶資料供人使用之行為，並不等同於向告訴人余振嘉施以恐
    嚇取財行為，且亦無證據證明其有參與恐嚇取財犯行之構成
    要件行為，是所為應僅止於幫助。故核被告所為，係犯刑法
    第30條第1 項、第346 條第1 項之幫助恐嚇取財罪。被告提
    供本件帳戶資料幫助擄鴿集團成員作為恐嚇取財之用，其行
    為既僅止於幫助，依刑法第30條第2 項規定，對於幫助犯之
    處罰，得按正犯之刑減輕之。
二、審酌被告恣意將本件帳戶資料交予他人，致有心實行犯罪之
    人得以自由使用，進而作為恐嚇取財過程存提款項之犯罪工
    具，所為非但有害金融交易秩序，助長社會擄鴿勒贖之歪風
    ，致使無辜民眾受騙而受有財產上損害，更造成執法機關難
    為追查犯罪成員之真實身分，益增告訴人求償之困難度，實
    有不該，惟其行為之可非難性仍較低於實際從事恐嚇取財之
    正犯，兼衡被告之素行、教育程度、職業、家庭經濟與生活
    狀況、告訴人受有財產上損害之範圍、被告犯罪後終能坦認
    犯行，態度勉可，量處如主文所示之刑，並諭知易科罰金之
    折算標準，以資處罰。
肆、末查本件未見被告取得相關犯罪所得之確切事證，無從依據
    刑法沒收相關規定對之宣告沒收、追徵。
伍、本判決係依刑事訴訟法第310 條之2 及第454 條所製作之簡
    化判決，依法僅需記載犯罪事實、證據名稱及應適用之法條
    ，並得以簡略方式為之，如認定之犯罪事實、證據及應適用
    之法條，與檢察官起訴書之記載相同者，得引用之，附此敘
    明。
據上論斷，應依刑事訴訟法第273 條之1 第1 項、第299 條第1
項前段、第310 條之2 、第454 條（本件依刑事判決精簡原則，
僅記載程序法條文），判決如主文。
本案經檢察官蔡逸品偵查起訴，由檢察官陳炎辰到庭執行公訴。
中    華    民    國    110   年    10    月    26    日
                 刑事第二十四庭  法  官  李俊彥
以上正本證明與原本無異。
如不服本判決，應於判決送達後20日內敘明上訴理由，向本院提
出上訴狀（應附繕本），上訴於臺灣高等法院。其未敘述上訴理
由者，應於上訴期間屆滿後20日內向本院補提理由書「切勿逕送
上級法院」。
                                 書記官  林慈恩
中    華    民    國    110   年    10    月    26    日
附錄本判決論罪之法律條文：
中華民國刑法第30條
幫助他人實行犯罪行為者，為幫助犯。雖他人不知幫助之情者，
亦同。
幫助犯之處罰，得按正犯之刑減輕之。
　
中華民國刑法第346 條
意圖為自己或第三人不法之所有，以恐嚇使人將本人或第三人之
物交付者，處6 月以上5 年以下有期徒刑，得併科3 萬元以下罰
金。
以前項方法得財產上不法之利益或使第三人得之者，亦同。
前二項之未遂犯罰之。
--------------------------------------------------------
附件：
臺灣新北地方檢察署檢察官起訴書
                                   110年度偵緝字第1040號
    被      告  羅應財  男  38歲（民國00年0月0日生）
                        住新北市○○區○○路0段00巷000○
                          0號
                        居新北市○○區○○街00巷00號1樓
                        國民身分證統一編號：Z000000000號
上列被告因恐嚇取財案件，業經偵查終結，認應提起公訴，茲將
犯罪事實及證據並所犯法條分敘如下：
一、羅應財可預見將自己持有之金融機構帳戶存摺、提款卡及密
    碼提供給他人使用，足以幫助他人作為恐嚇取財之犯罪所得
    工具，竟仍不違背其本意，基於幫助恐嚇取財之不確定故意
    ，於109 年10月28日前某不詳時間，在新北市○○區○○街
    00號全家便利商店前，將其所申設之遠中華郵政帳號000000
    00000000號帳戶（下稱本案帳戶）之存摺、提款卡及密碼透
    過羅文和交予某真實姓名年籍不詳之成年擄鴿集團成員收受
    ，並獲取5000元之報酬。嗣該等不詳成年人所屬之擄鴿集團
    成員取得本案帳戶後，即意圖為自己不法之所有，基於恐嚇
    取財之犯意，於同年10月28日撥打電話予余振嘉恫稱：鴿子
    中網遭抓走，如欲取回需交付贖款等語，致余振嘉心生畏懼
    ，而於同年月29日上午10時30分許，商請其友人陳雪霞代為
    匯款1 萬1 千元至本案帳戶內，然因遲未收到遭擄之鴿子，
    遂報警處理，始悉上情。
二、案經余振嘉訴由苗栗縣警察局苗栗分局報告臺灣苗栗地方檢
    察署陳請臺灣高等檢察署令轉本署偵辦。證據並所犯法條
一、證據清單
┌───┬───────────┬───────────────┐
│ 編號 │       證據名稱       │          待證事實            │
├───┼───────────┼───────────────┤
│  1   │被告羅應財於警詢及偵查│坦承有將本案帳戶透過羅文和而交│
│      │中之供述              │付他人使用乙節不諱，矢口否認有│
│      │                      │獲取報酬及幫助恐嚇取財犯行。  │
├───┼───────────┼───────────────┤
│  2   │證人即告訴人余振嘉於警│證明告訴人遭恐嚇賽鴿被擄而透過│
│      │詢及偵查中之證述      │證人陳雪霞匯款至被告本案帳戶內│
│      │                      │之事實。                      │
├───┼───────────┼───────────────┤
│  3   │證人羅文和於偵查中之證│證明有自被告處取得本案帳戶而交│
│      │述                    │予他人使用，且有透過蔡元生轉交│
│      │                      │5000元報酬給被告之事實。      │
├───┼───────────┼───────────────┤
│  4   │證人蔡元生於偵查中之證│證明被告有將本案帳戶透過羅文和│
│      │述                    │交予他人使用，且其有自羅文和處│
│      │                      │取得5000元並轉交給被告之事實。│
├───┼───────────┼───────────────┤
│  5   │證人陳雪霞於警詢中之證│證明告訴人稱其賽鴿遭擄需繳贖款│
│      │述                    │，而有受告訴人委託匯款至本案帳│
│      │                      │戶內之事實。                  │
├───┼───────────┼───────────────┤
│  6   │證人陳雪霞提出之轉帳明│證明告訴人遭恐嚇賽鴿被擄而透過│
│      │細                    │證人陳雪霞匯款至被告本案帳戶內│
│      │                      │之事實。                      │
├───┼───────────┼───────────────┤
│  7   │苗栗縣警察局苗栗分局福│證明告訴人遭恐嚇賽鴿被擄而透過│
│      │基派出所受理詐騙通報警│證人陳雪霞匯款至被告本案帳戶內│
│      │示簡便格式表、受理刑事│之事實。                      │
│      │案件報案三聯單；金融機│                              │
│      │構聯防機制通報表      │                              │
├───┼───────────┼───────────────┤
│  8   │被告申設本案帳戶之歷史│證明本案帳戶為被告申設，證人陳│
│      │交易明細及開戶資料    │雪霞於108 年10月29日匯款1 萬1 │
│      │                      │千元至本案帳戶之事實。        │
└───┴───────────┴───────────────┘
二、核被告所為，係犯刑法第346 條第1 項、第30條第1 項之幫
    助恐嚇取財罪嫌。被告以幫助恐嚇取財之意思，參與恐嚇取
    財罪之構成要件以外之行為，請依同法第30條第2 項規定，
    按正犯之刑減輕之。
三、依刑事訴訟法第251 條第1 項提起公訴。
    此  致
臺灣新北地方法院
中    華    民    國   110    年    5     月    24    日
                          檢  察  官  蔡逸品